【裁判字號】    89,訴,3231
【裁判日期】    901015
【裁判案由】    勞保
【裁判全文】
臺北高等行政法院判決                            八十九年度訴字第三二三一號
                              .
    原      告  甲○○  男四十.
    被      告  勞工保險局
    代  表  人  廖碧英（局長）
    訴訟代理人  乙○○
                丙○○
右當事人間因勞保殘廢給付事件，原告不服行政院中華民國八十九年十月十六日台八
十九訴字第三○○五三號再訴願決定，提起行政訴訟。本院判決如左：
    主  文
原告之訴駁回。
訴訟費用由原告負擔。
    事  實
一事實概要：緣原告係由東竑有限公司申報加入勞工保險之被保險人，於民國（以下
  同）八十七年五月十四日因車禍外傷致上顎骨及下頷骨骨折併上顎十一顆牙齒掉落
  、下頷骨五顆牙齒斷落，及於同年七月三十日因前開傷害手術，造成下頷部遺存直
  線疤痕，乃於八十八年四月十四日檢附行政院衛生署台北醫院（改制前為台灣省立
  台北醫院，以下稱台北醫院）八十八年四月七日出具之診斷證明書、財團法人國泰
  綜合醫院（以下簡稱國泰醫院）八十八年四月九日出具之勞工保險殘廢診斷書，依
  勞工保險條例第五十三條附表勞工保險殘廢給付標準表第五十七項第十等級、第四
  十二條第十一等級，向被告申請殘廢給付。被告八十八年四月二十七日八八保給字
  第六○○二三四九號函，以原告因外傷致牙齒缺損十一顆，殘廢程度符合勞工保險
  條例第五十三條附表第四十二項第十一等級，發給二四○日殘廢給付（含因工成殘
  增給百分之五十）計新台幣（以下同）二九○、四○○元（平均月投保薪資三六、
  三○○元），原告前頸直線疤痕，不符殘廢給付標準表「頭、臉、頸部醜形」障害
  附註二之(三)頸部係指遺存手掌大（不合五指）以上之瘢痕之規定，所請該部位殘廢
  給付應不予給付。原告不服，向勞工保險監理委員會申請異議，該會八十八年八月
  十九日保監審字第一五二四號審定書，以依國泰醫院診斷書載臉部裂傷約五‧五
  公分及所附照片為下頷部，界於臉與頸之交界，其疤痕雖大於五公分，但並非不規
  則線狀，不符臉部醜型之理由駁回。原告不服，向行政院勞工委員會提起訴願，亦
  遭該會八十九年四月十三日台八十九勞訴字第○○三九七四六號決定，執相同理由
  駁回之。原告猶不服，復向該會提起再訴願，經該會依訴願管轄規定移送行政院，
  以八十九年十月十六日台八十九訴字第三○○五三號決定駁回之，遂向提起本件行
  政訴訟。
二兩造聲明：
  (一)原告聲明求為判決：
    1.再訴願決定、訴願決定及原處分不利部分均撤銷。
    2.被告應再給付原告二十一萬七千八百元，並自八十八年四月二十八日起至清償
      日止，按年息百分之十計算之利息。
    3.訴訟費用由被告負擔。
  (二)被告聲明求為判決：如主文所示。
三兩造之爭點：
  原告下頷部疤痕，是否符合殘廢給付標準表「頭、臉、頸部醜形」障害附註二之(二)
  「在顏面部遺存雞卵大以上之疤痕或五公分以上之不規則線狀痕，或直徑三公分以
  上之組織凹陷（與人相遇時可引起他人注意之程度）者」之規定？
  (一)原告主張之理由：
    1.原告因車禍受傷，經國泰醫院開具「顏面裂傷五‧五公分」之診斷書，被告指
      原告之疤痕係位於下頷部。原告之疤痕為彎曲狀，且一端有凹陷，在與他人交
      談時，他人可輕易察覺，已達日常露出有礙外觀之程度，依行政院勞工委員會
      九十年二月十四日台九十勞保三字第二二九八號函：「．．．被保險人於下頷
      部遺存疤痕，如已達日常露出有礙外觀之醜形者，可依有利被保險人之『顏面
      醜形』標準認定，以保障被保險人給付權益。」意旨，原告之疤痕自符合顏面
      醜形之規定。
    2.按「當事人主張事實，須負舉證責任，倘所提出之證據，不足為其主張事實之
      證明，自不能認其主張之事實為真實。」「所請證據，自以積極而恰當，且對
      應證事實能證明者始足當之，自非僅憑消極之迂迴證明，可以推定事實之真偽
      。」最高行政法院（改制前為行政法院）三十九年判字第二號判例、七十一年
      四月三十日七一判字第四六一號判決可資參照。被告既主張原告「係於前頸有
      直線疤痕」，請提出證據證明之。
    3.行政院勞工委員會八十八年一月四日台八十八勞訴字第三六九九二號訴願決定
      書中，訴願人林聰輝情狀與原告相仿，決定之日期，在原告提出訴願之前，其
      決定結果卻與原告相反，有違中華民國憲法第七條：「中華民國人民，無分男
      女、宗教、種族、階級、黨派，在法律上一律平等。」及行政程序法第六條：
      「行政行為，非有正當理由，不得為差別待遇。」之規定。
    4.依勞工保險條例第五十四條第一項規定，勞保殘廢之認定須依被告自設或特約
      醫院之診斷為依據。目前被告並無自設醫院，故對於勞保殘廢之認定應以被告
      特約醫院之診斷為準，原告既經被告之特約醫院國泰醫院診斷為顏面殘廢，被
      告依法自無不採之理。
    5.勞工保險條例第十七條第一項規定：「．．．，每逾一日加徵其應納費額百分
      之零點二滯納金。．．．。」依前揭規定計算，若逾一年仍未繳納則須加徵百
      分之七十三滯納金，其懲罰不可謂不重。但綜觀該條例卻不見對保險人之規範
      ，雖有該條例施行細則第五十七條規定：「．．．，保險人應於收到申請書之
      日起十日內發給之。」之規定，但卻未訂定罰則。而該條例第一條「．．．；
      本條例未規定者，適用其他有關法律。」因此，原告引用民法第二百二十九條
      第一項：「給付有確定期限者，債務人自期限屆滿時起，負遲延責任。」第二
      百三十一條第一項：「債務人遲延者，債權人得請求其賠償因遲延而生之損害
      。」及保險法第三十四條第二項：「保險人因可歸責於自己之事由致未在前項
      規定期限內為給付者，應給付遲延利息年利一分。」被告應給付原告二十一萬
      七千八百元，並自八十八年四月二十八日起至清償日止，按年息百分之五計之
      利息。
    6.證據：提出八十八年一月四日台八十八勞訴字第三六九九二號訴願決定書影本
      。
  (二)被告主張之理由：
    1.按「被保險人因職業傷害或罹患職業病，經治療終止後，如身體遺存障害，適
      合殘廢給付標準表規定之項目，並經保險人自設或特約醫院診斷為永久殘廢者
      ，依同表規定之殘廢等級及給付標準，增給百分之五十，一次請領殘廢補償費
      。被保險人領取職業傷病給付期滿，尚未痊癒，如身體遺存障害，適合殘廢給
      付標準表規定之項目，並經保險人自設或特約醫院診斷為永久不能復原者，得
      比照前項規定辦理」勞工保險條例第五十四條定有明文。另依勞工保險殘廢給
      付標準表：「口」障害系列第四十二項障害項目「因遭受意外傷害致牙齒缺損
      十齒以上者。」為第十一等級殘廢給付標準一六○日。又同表「頭、臉、頸」
      障害系列第五十七條障害項目「頭部、顏面部或頸部受損壞致遺存顯著醜形者
      。」為第十級殘廢給付標準二二○日。該障害系列附註二規定，「顯著醜形」
      依左列範圍為準：(一)‧‧‧(二)在顏面部遺存雞卵大以上之瘢痕或五公分以上之
      不規則線狀痕，或直徑三公分以上之組織凹陷。(三)在頸部遺存手掌大（不包括
      五指）以上之瘢痕者。
    2.本件原告於八十八年四月十四日檢送國泰醫院八十八年四月九日出具之勞工保
      險殘廢診斷書申請職業傷殘廢給付，據該診斷書載略，原告於八十七年五月二
      十七日因車禍致上顎十一顆牙齒掉落及下頷五顆牙齒斷落，臉部裂傷五．五公
      分，八十七年六月一日接受手術，八十八年四月九日審定為殘廢。案經被告審
      查以原告頸部疤痕未達手掌大，不符合殘廢給付標準表給付標準，而因外傷致
      牙齒缺損十六顆，殘廢程度符合同表第四十二障害項目第十一殘廢等級，乃核
      定按第十一等級發給二四○日職業傷害殘廢給付，揆諸首揭法條之規定，並無
      不符。原告不服，遞提爭議審議、訴願及再訴願並經駁回在案。雖原告主張國
      泰醫院醫師說明其疤痕部位屬於臉部非頸部，應已符合勞工保險殘廢給付標準
      表第五十七項附註二(二)之標準云云，惟據所附照片審查，其受傷部位為下頷部
      ，並非位於顏面部位，其疤痕雖大於五公分，但並非不規則線狀痕，不符臉部
      醜形之規定。至原告所舉行政院勞工委員會八十八年一月四日台八十八勞訴字
      第三六九九二號訴願決定書，其與本件案情不同，自不得比附援引，執為本件
      亦應作相同論處之依據，併予指明。綜上，請駁回原告之訴。
  (三)本院依職權向台北縣政府消防局、台北醫院、國泰醫院函查。
    理  由
一程序方面：
  本件被告之代表人郭芳煜於九十年九月十一日變更為廖碧英，並於九十年九月二十
  四日具狀向本院聲明承受訴訟，有行政院勞工委員會九十年九月十一日台九十勞人
  一字第○○四四八七一號令影本附卷可按，經核並無不合，應予准許。
二實體方面：
  (一)按「被保險人因普通傷害或罹患普通疾病，經治療終止後，如身體遺存障害，適
    合殘廢給付標準表規定之項目，並經保險人自設或特約醫院診斷為永久殘廢者，
    得按其平均月投保薪資，依同表規定之殘廢等級及給付標準，一次請領殘廢補助
    費，．．．。被保險人領取普通傷病給付期滿，或其所患普通傷病經治療一年以
    上尚未痊癒，如身體遺存障害，適合殘廢給付標準表規定之項目，並經保險人自
    設或特約醫院診斷為永不能復原者，得比照前項規定辦理。」「被保險人因職業
    傷害或罹患職業病，經治療終止後，如身體遺存障害，適合殘廢給付標準表規定
    之項目，並經保險人自設或特約醫院診斷為永久殘廢者，依同表規定之殘廢等級
    及給付標準，增給百分之五十，一次請領殘廢補償費。被保險人領取職業傷病給
    付期滿，尚未痊癒，如身體遺存障害，適合殘廢給付標準表規定之項目，並經保
    險人自設或特約醫院診斷為永不能復原者，得比照前項規定辦理。」分別為勞工
    保險條例第五十三條及第五十四條所規定。另依殘廢給付標準表牙齒障害系列第
    四十二項「因遭受意外傷害致牙齒缺損十齒以上者。」為第十一殘廢等級、給付
    一六○日殘廢給付。同表「頭、臉、頸部醜形」障害系列附註二「顯著之醜形」
    依左列範圍為：(一)‧‧‧(二)在顏面部遺存雞卵大以上之疤痕或五公分以上之不規
    則線狀痕，或直徑三公分以上之組織凹陷（與人相遇時可引起他人注意之程度）
    者。(三)在頸部遺存手掌大（不包含五指）以上之瘢痕者。
  (二)本件原告係由東竑有限公司申報加入勞工保險之被保險人，其於八十七年五月二
    十七日因車禍外傷致上顎骨及下頷骨骨折併上顎十一顆牙齒掉落、下頷骨五顆牙
    齒斷落，及於同年七月三十日因前開傷害手術，造成下頷部遺存直線疤痕，乃於
    八十八年四月十四日檢附台北醫院八十八年四月七日出具之診斷證明書、國泰醫
    院八十八年四月九日出具之勞工保險殘廢診斷書，依勞工保險條例第五十三條附
    表勞工保險殘廢給付標準表第五十七項第十等級、第四十二條第十一等級，向被
    告申請殘廢給付，有台北醫院八十八年四月七日診斷證明書、國泰醫院八十八年
    四月九日勞工保險殘廢診斷書及本院依職權調閱之病歷影本等附卷可按。
  (三)查原告於八十七年五月二十七日二十一時三十分許，經台北縣政府消防局送往台
    北醫院急診時，經診斷係受有腦震盪、臉部多處擦傷、硬顎裂傷（上顎骨，硬顎
    為鼻腔與口腔的分界，屬顏面骨折）、流鼻血等傷，有台北醫院九十年八月十三
    日北醫歷字第九○○五○二四號函附本院卷可按。而該院依本院檢附之原告照片
    判斷結果，認原告上開「上顎裂傷非照片所示之下頷部裂傷」「下頷部是顏面部
    分」等語，復有該院九十年八月三十一日北醫歷字第九○○五○二四號函足憑，
    足見原告於車禍發生當日並未受有下頷部裂傷之傷。嗣原告於翌（二十八）日轉
    診至國泰醫院時，經診斷結果，依國泰醫院勞工保險殘廢診斷書影本及九十年八
    月二十四日（九○）管歷字第八四七號函記載，其除受有上顎骨及下頷骨骨折併
    上顎十一顆牙齒掉落、下頷骨五顆牙齒斷落之傷外，另受有額頭擦傷、口腔內上
    顎黏膜撕裂傷即該殘廢診斷書所載之「臉部裂傷」，亦無受有下頷部裂傷。原告
    主張國泰醫院勞工保險殘廢診斷書所載之「臉部裂傷約五‧五公分」，即係其所
    附照片所示位於下頷部遺存之疤痕及其既經被告之特約醫院國泰醫院診斷為顏面
    殘廢，被告依法自無不採之理等語，並無依據，不足採信。揆諸國泰醫院所附原
    告病歷影本，系爭下頷部遺存之疤痕，應係原告於八十七年七月三十日因前傷害
    手術所造成，並非是次車禍所受之傷，此復為原告於本院言論辯論時所肯認，此
    部分之事實，堪予認定。
  (四)又查，下頷部是顏面部分，有台北醫院上開函可參，被告主張非屬顏面部分，雖
    不足採，惟參諸該下頷部疤痕既係手術造成及依原告檢附之照片觀之，係呈直線
    狀，並非呈雞卵大以上、或呈不規則狀，或直徑三公分以上之組織凹陷（與人相
    遇時可引起他人注意之程度），若不克意揚起下巴，不易為人輕易察覺，核與殘
    廢給付標準表「頭、臉、頸部醜形」障害系列附註二「顯著之醜形」規定之範圍
    不符。原告主張系爭疤痕為彎曲狀，且一端有凹陷，在與他人交談時，他人可輕
    易察覺，已達日常露出有礙外觀之程度，符合顏面醜形之規定等語，尚乏依據。
    至原告提出之行政院勞工委員會八十八年一月四日台八十八勞訴字第三六九九二
    號訴願決定書，其訴願人因騎機車跌倒致顏面下巴受傷，經治療後，造成其顏面
    下方下巴處遺存五公分不規則線狀疤痕之情形，核與本件情形不同，自不得比附
    援引，執為本件亦應作相同論處之依據。原告主張訴願決定違反憲法及行政程序
    法平等原則乙節，亦不足採。
  (五)從而，被告八十八年四月二十七日八八保給字第六○○二三四九號函，除原告因
    外傷致牙齒缺損十一顆，殘廢程度符合勞工保險條例第五十三條附表第四十二項
    第十一等級，發給二四○日殘廢給付（含因工成殘增給百分之五十）計二九○、
    四○○元（平均月投保薪資三六、三○○元）外，原告下頷部直線疤痕，不符殘
    廢給付標準表「頭、臉、頸部醜形」障害附註二之(三)頸部係指遺存手掌大（不合
    五指）以上之瘢痕之規定，所請該部位殘廢給付應不予給付等語，雖所持之理由
    與本院不同，但結論並無不合，應予維持，勞工保險監理委員會八十八年八月十
    九日保監審字第一五二四號審定書，以依國泰醫院診斷書載臉部裂傷約五‧五
    公分及所附照片為下頷部，界於臉與頸之交界，其疤痕雖大於五公分，但並非不
    規則線狀，不符臉部醜型之理由駁回，行政院勞工委員會八十九年四月十三日台
    八十九勞訴字第○○三九七四六號決定暨行政院八十九年十月十六日台八十九訴
    字第三○○五三號決定，執相同理由駁回之，認事用法，並無違誤。原告徒執前
    詞，聲請撤銷原處分不利部分及一再訴願決定，為無理由，應予駁回。其請求被
    告應再給付原告二十一萬七千八百元，並自八十八年四月二十八日起至清償日止
    ，按年息百分之十計算之利息部分，亦失所附麗，應併予駁回。
據上論結，本件原告之訴為無理由，爰依行政訴訟法第九十八條第三項前段，判決如
主文。
中    華    民    國     九十        年      十      月     十五        日
                    臺 北 高 等 行 政 法 院  第 二 庭
                                審 判 長 法  官 王 立 杰
                                         法  官 黃 本 仁
                                         法  官 陳 雅 香
右為正本係照原本做成。
如不服本判決，應於送達後二十日內，向本院提出上訴狀並表明上訴理由，如於本判
決宣示後送達前提起上訴者，應於判決送達後二十日內補提上訴理由書（須按他造人
數附繕本）。
中      華      民      國     九十     年      十      月     十七     日
                                      法院書記官 鄭 聚 恩


司法院資訊處製作；財團法人民間司法改革基金會備份。
